最高法院刑事判決　　　　　　　　　　　　　　　八十八年度台上字第五○一○號
　　上　訴　人　甲○○
右上訴人因違反麻醉藥品管理條例案件，不服台灣高等法院台南分院中華民國八十六
年七月三十日第二審判決 (八十六年度上訴字第八二八號，起訴案號：台灣嘉義地方
法院檢察署八十五年度偵字第三一一八號) ，提起上訴，本院判決如左：
    主  文
原判決撤銷，發回台灣高等法院台南分院。
    理  由
本件原判決認定上訴人甲○○曾有竊盜、違反麻醉藥品管理條例等前科，民國八十三
年間所犯吸用化學合成麻醉藥品罪，經台灣嘉義地方法院判處有期徒刑六月，於八十
三年八月三十日執行完畢。又意圖營利，基於概括之犯意，自八十五年二月間起至八
十五年四月二十三日止，連續約十次，在嘉義縣新港鄉三間村鑽石新城十四號賴振通
住處及其住處附近等地點，以每包新台幣（下同）一千元、二千元、三千元或五千元
不等之價格，將化學合成麻醉藥品安非他命非法販賣予賴振通吸用（賴振通部分已另
結）。嗣經警於八十五年五月二十二日（諒係八十五年五月二日之誤），在上址查獲
賴振通，而供出上情等情。因而維持第一審論處上訴人連續非法販賣化學合成麻醉藥
品（累犯）罪刑之判決，駁回上訴人在第二審之上訴，固非無見。
惟查：(一)共同被告所為不利於己之供述，固得採為其他共同被告犯罪之證據，惟此項
不利之供述，依刑事訴訟法第一百五十六條第二項規定，仍應調查其他必要之證據，
以察其是否與事實相符，自難專憑此項供述，為其他共同被告犯罪事實之認定。原判
決認定上訴人非法販賣安非他命予賴振通，係以賴振通在警訊及第一審法院囑託訊問
時，所為之供述為唯一證據。然上訴人始終否認有非法販賣安非他命之行為，原判決
並未說明究竟有何其他補強證據，足資證明賴振通所供，向上訴人購買安非他命之供
述，係與事實相符，乃僅以賴振通之供述為唯一證據，即認定上訴人販賣化學合成麻
醉藥品，核與上開規定有違。(二)麻醉藥品管理條例第十三條之一第二項第一款之非法
販賣化學合成麻醉藥品罪，以所販賣者，確係化學合成麻醉藥品為成立要件，而是否
確實屬於化學合成麻醉藥品，應依證據證明之。原判決以賴振通之證言，採為上訴人
非法販賣化學合成麻醉藥品之證據。但並未說明經由如何之調查或檢驗鑑定，以資證
明賴振通向上訴人購買之物品，確為化學合成麻醉藥品（例如經由吸用者之尿液，驗
出化學合成麻醉藥品反應；或經由購買者購得之證物，驗出化學合成麻醉藥品成分）
，即逕認上訴人所販賣者為化學合成麻醉藥品，亦嫌速斷。(三)有罪之判決書，對於被
告有利之證據不採納者，應記載其理由，刑事訴訟法第三百十條第二款定有明文。上
訴人始終否認販賣化學合成麻醉藥品，並辯稱自八十五年三月間起至同年四月二十二
日止，在台北工作，居住於新莊市○○街五十四巷四號三樓，不可能於上開時間在嘉
義縣新港鄉販賣安非他命，警察於執行搜索時，其弟劉振發亦為相同之供述（見偵查
卷第二十一頁、第二十三頁背面，第一審卷第四十五頁背面，原審卷第十七頁背面、
第十八頁、第四十三頁）。原判決就上開有利於上訴人之證據未予採納，復未說明不
予採納之理由，已有理由不備之違誤。上訴人又以賴振通先後數次被警察查獲吸用安
非他命，分別在台北市政府警察局大同分局、內政部警政署國道公路警察局第四隊刑
事組、內政部警政署國道公路警察局斗南分隊詢問時，及台灣嘉義地方法院檢察署檢
察官偵查中，始終供稱安非他命係向綽號「大胖」之男子購買，並提出筆錄影本為證
（見偵查卷第二十頁，第一審卷第四十六頁，原審卷第十八頁背面、第四十三頁背面
、第四十四頁、第四十七至五十頁）。原判決僅以吸用安非他命者，購買安非他命之
對象，往往非只一人等語，逕認賴振通亦向上訴人購買，但未說明所憑之證據，亦難
昭折服。上訴意旨指摘原判決不當，為有理由，應認有撤銷發回更審之原因。原判決
不另為無罪諭知部分，基於審判不可分原則，併予發回。又原審判決後，毒品危害防
制條例已於八十七年五月二十日修正公布，同年月二十二日生效，已將販賣安非他命
列為販賣第二級毒品罪處罰。案經發回，更審判決如仍認為有罪時，應為適用法律之
比較。另原判決理由四所載，自八十五年十二月間起，諒係自八十四年十二月間起之
誤，均併此指明。
據上論結，應依刑事訴訟法第三百九十七條、第四百零一條，判決如主文。
中　　　華　　　民　　　國　　八十八　　年　　　九　　　月　　　九　　　日
                              最高法院刑事第十一庭
                                  審判長法官  陳  炳  煌
                                        法官  陳  正  庸
                                        法官  陳  世  雄
                                        法官  陳  東  誥
                                        法官  張  春  福
      右正本證明與原本無異
                                              書  記  官
中      華      民      國    八十八    年      九      月     十四     日
